臺灣高等法院高雄分院刑事判決　　　　96年度上訴字第1286號
上　訴　人　臺灣屏東地方法院檢察署檢察官
被　　　告　甲○○
上列上訴人因被告違反毒品危害防制條例案件，不服臺灣屏東地
方法院96年度訴字第247 號中華民國96年4 月30日第一審判決（
起訴案號：臺灣屏東地方法院檢察署96年度毒偵字第261 號），
提起上訴（移送本院併辦案號：同署96年度毒偵字第780 號），
本院判決如下：
    主  文
原判決撤銷。
甲○○施用第一級毒品，累犯，處有期徒刑壹年貳月；扣案之第
一級毒品海洛因貳包（其中壹包驗後淨重零點陸公克、空包裝重
零點貳伍公克；另壹包驗後淨重零點陸捌公克、空包裝重零點貳
玖公克）沒收銷燬之。又施用第二級毒品，累犯，處有期徒刑捌
月；扣案之甲基安非他命貳包（其中壹包驗後淨重零點肆柒壹公
克；另壹包毛重零點捌伍公克）沒收銷燬之。應執行有期徒刑壹
年陸月；扣案之第一級毒品海洛因貳包（其中壹包驗後淨重零點
陸公克、空包裝重零點貳伍公克；另壹包驗後淨重零點陸捌公克
、空包裝重零點貳玖公克）、甲基安非他命貳包（其中壹包驗後
淨重零點肆柒壹公克；另壹包毛重零點捌伍公克）沒收銷燬之。
    事  實
一、甲○○於民國93間因施用毒品案件，經臺灣屏東地方法院裁
    定送觀察、勒戒後，認有繼續施用毒品傾向，再經裁定送戒
    治處所施以強制戒治，已於94年3 月16日出監執行完畢，並
    經臺灣屏東地方法院檢察署檢察官為不起訴處分確定。又於
    94年間犯施用第一級毒品罪及施用第二級毒品罪，經同法院
    分別判處有期徒刑7 月、3 月，並定執行刑為有期徒刑9 月
    確定，已於95年10月4 日縮刑期滿執行完畢。仍不悔改，於
    強制戒治執行完畢5 年內，明知海洛因、甲基安非他命，業
    經公告為毒品危害防制條例第2 條第2 項所列管之第一、二
    級毒品，不得非法持有、施用，乃因已成癮而無法戒除，復
    分別基於施用第一級毒品海洛因及施用第二級毒品甲基安非
    他命之犯意：(一)自96年1 月10日起，至同年4 月20日12時30
    分許止，在屏東縣新園鄉○○村○○路353 號住處，以將海
    洛因摻入香菸內吸食之方式，施用海洛因多次，平均每2 週
    施用1 次；(二)自95年11月底某日起，至96年4 月20日12時30
    分許止，在其住處，以將甲基安非他命置入玻璃球內燒烤燃
    燒成煙並吸食之方式，施用甲基安非他命多次，平均每2 週
    施用1 次。嗣於：(一)96年2 月4 日17時15分許，因行跡可疑
    ，為警在屏東縣東港鎮○○路○段東港大橋下攔檢，並查扣
    其持有之海洛因1 包（驗後淨重0.6 公克、空包裝重0.25公
    克）、甲基安非他命1 包（驗後淨重0.471 公克）；(二)96年
    4 月20日15時許，在屏東縣東港鎮○○路旁，因行跡可疑遭
    警攔檢盤查，並扣得其持有之海洛因1 包（驗後淨重0.68公
    克、空包裝重0.29公克）、甲基安非他命1 包（毛重0.85公
    克）。
二、案經屏東縣警察局東港分局先後報請臺灣屏東地方法院檢察
    署檢察官偵查起訴及移送併案。
    理  由
一、本件上訴人即被告甲○○（下稱被告）所犯係死刑、無期徒
    刑、最輕本刑為3 年以上有期徒刑以外之罪，已經被告就被
    訴事實為有罪之陳述，經本院聽取當事人之意見後，依刑事
    訴訟法第273 條之1 第1 項之規定，裁定進行簡式審判程序
    。又本件卷內之人證、物證、書證等證據，依同法第273 條
    之2 規定，不受第159 條第1 項關於傳聞法則規定之限制，
    依法均有證據能力，合先敘明。
二、上揭施用海洛因及施用甲基安非他命之犯罪事實，業據被告
    於本院審理時供認不諱，且被告經查獲後所採集之尿液，經
    送檢驗結果，分別呈毒品嗎啡及甲基安非他命陽性反應，有
    毒品尿液送檢受檢人真實姓名代號對照表、台灣檢驗科技股
    份有限公司濫用藥物尿液檢驗報告、正修科技大學超微量研
    究科技中心檢驗報告在卷可稽。扣案之粉末、結晶體，經以
    毒品測試包及送請法務部調查局、高雄醫學大學附設中和紀
    念醫院分別檢驗結果，確分別屬第一級毒品海洛因、第二級
    毒品甲基安非他命成分無訛，有檢驗報告單、鑑定通知書、
    檢驗報告附卷可稽。足認被告之自白與事實相符，其確有施
    用海洛因及甲基安非他命之犯行。又被告曾於93間因施用毒
    品案件，經臺灣屏東地方法院裁定送觀察、勒戒後，認有繼
    續施用毒品傾向，再經裁定送戒治處所施以強制戒治，已於
    94 年3月16日出監執行完畢，並經臺灣屏東地方法院檢察署
    檢察官為不起訴處分確定，有臺灣高等法院被告前案紀錄表
    附卷可參，足認被告確於強制戒治執行完畢後，5 年內再犯
    毒品危害防制條例第10條第1 項、第2 項之施用第一級毒品
    及施用第二級毒品罪，罪證明確，被告犯行洵堪認定。
三、按海洛因、甲基安非他命分別為毒品危害防制條例第2 條第
    2 項第1 款、第2 款所明定之第一級毒品、第二級毒品，核
    被告施用海洛因、甲基安非他命之行為，係分別犯同條例第
    10 條 第1 項、第2 項之施用第一級毒品罪及施用第二級毒
    品罪。被告持有海洛因、甲基安非他命後進而施用，其持有
    之低度行為，應為施用之高度行為吸收，不另論罪。至於被
    告雖有多次施用海洛因、甲基安非他命之行為，惟其時間均
    在95 年7月1 日以後，且係因已成癮而無法戒除，乃反覆於
    短時間內密集所為，應屬集合犯之包括單純一罪。公訴人雖
    僅就被告96年1 月10日至同年2 月4 日施用海洛因、95年11
    月底某日至同年2 月4 日施用甲基安非他命之犯行提起公訴
    ，惟被告自同年2 月4 日以後至96年4 月20日止，其餘各次
    施用海洛因、甲基安非他命犯行，與起訴論罪科刑部分，有
    集合犯之單純一罪關係，為起訴效力所及，本院自得併予審
    理。又被告所犯上述兩罪，犯意各別，罪名有異，應予分論
    併罰。查被告曾於94年間因施用第一級毒品及施用第二級毒
    品，經臺灣屏東地方法院分別判處有期徒刑7 月、3 月，並
    定執行刑為有期徒刑9 月確定，已於95年10月4 日縮刑期滿
    執行完畢，有臺灣高等法院被告前案紀錄表附卷可稽，其於
    5 年以內再故意犯本件有期徒刑以上之上述兩罪，均應依刑
    法第47條第1 項之規定，論以累犯，並加重其刑。
四、原審據以論罪科刑，固非無見。惟被告自同年2 月4 日以後
    至96年4 月20日止，尚有施用海洛因、甲基安非他命之行為
    ，原審未及加以審酌，自有未洽。檢察官上訴意旨，執此而
    指摘原判決不當，為有理由，自應由本院將原判決撤銷改判
    。爰審酌被告前因施用毒品案件，迭經觀察、勒戒及強制戒
    治後，猶再施用，足見其惡習已深，且戒絕毒癮之意志不堅
    ，未能體悟施用毒品對自己、家人造成之傷害及社會之負擔
    ，惟念其於犯後坦承犯行，態度尚稱良好，及施用毒品本質
    上係屬戕害自身健康之行為，尚未直接危害他人，反社會性
    之程度應屬較低，及其施用次數等一切情狀，量處施用第一
    級毒品部分有期徒刑1 年2 月、施用第二級毒品部分有期徒
    刑8 月；並定其應執行刑為有期徒刑1 年6 月。扣案之海洛
    因2 包（其中1 包驗後淨重0.6 公克、空包裝重0.25公克；
    另1 包驗後淨重0.68公克、空包裝重0.29公克）、甲基安非
    他命2 包（其中1 包驗後淨重0.471 公克；另1 包毛重0.85
    公克）；不問屬於犯人與否，應依毒品危害防制條例第18條
    第1 項前段之規定，宣告沒收銷燬之；而毒品包裝於毒品鑑
    驗後仍包覆毒品，包裝袋上有微量毒品殘留，客觀上已與毒
    品無法析離，亦應依前揭規定併予沒收銷燬之。至於送驗耗
    費之海洛因、甲基安非他命，既已滅失不存在，自無宣告沒
    收銷燬之必要。
據上論斷，應依刑事訴訟法第369 條第1 項前段、第364 條、第
273 條之1 第1 項、第299 條第1 項前段，毒品危害防制條例第
10條第1 項、第2 項、第18條第1 項前段，刑法第11條、第47條
第1 項、第51條第5 款，判決如主文。
本案經檢察官蔡國禎到庭執行職務。
中　　華　　民　　國　　96　　年　　7 　　月　　13　　日
                  刑事第五庭    審判長法  官  曾永宗
                                      法  官  任森銓
                                      法  官  王伯文
以上正本證明與原本無異。
施用第二級毒品部分，不得上訴。
施用第一級毒品部分，如不服本判決，應於判決送達後10日內向
本院提出上訴書狀，其未敘述上訴理由者，並得於提起上訴後10
日內向本院補提理由書狀（均須按他造當事人之人數附繕本）「
切勿逕送上級法院」。
中　　華　　民　　國　　96　　年　　7 　　月　　13　　日
                                      書記官  黎  珍
附錄本件判決論罪科刑法條：
毒品危害防制條例第10條第1 項、第2 項：
施用第一級毒品者，處6 月以上5 年以下有期徒刑。
施用第二級毒品者，處3 年以下有期徒刑。
